【裁判字號】    99,台上,2942
【裁判日期】    990513
【裁判案由】    業務過失致人於死
【裁判全文】
最高法院刑事判決            九十九年度台上字第二九四二號
上  訴  人  台灣高等法院台南分院檢察署檢察官
被      告  甲○○
選任辯護人  汪玉蓮律師
上列上訴人因被告業務過失致人於死案件，不服台灣高等法院台
南分院中華民國九十七年五月十五日第二審更審判決（九十七年
度交上更(一)字第一二號，起訴案號：台灣嘉義地方法院檢察署九
十五年度偵續字第一三號），提起上訴，本院判決如下：
    主  文
原判決撤銷，發回台灣高等法院台南分院。
    理  由
本件原判決以公訴意旨略稱：被告甲○○平日以收購農作物販賣
，並駕駛車輛載送農產品至加工廠加工販售為業，以駕駛為其附
隨業務，於民國九十三年八月十七日下午不詳時間，自雲林縣古
坑鄉友人處採收竹筍，駕駛車牌號碼Ｃ三─０七八七號自用小貨
車（下稱肇事貨車）載送所採收之竹筍返家，沿台一線公路由北
向南方向行駛，於同日下午七時四十八分許，行經該公路二五四
公里二００公尺即嘉義縣民雄鄉路段時，突因車輛發生故障暫停
，依當時情形，天晴無雨、夜間有照明、視距良好無障礙，竟疏
未注意將車輛移置在距離道路緣石五十五公分處，車身佔用近半
之機車專用道（該機車專用道原路面寬度為二點六公尺，因被告
停車佔用，致路面寬度僅剩餘約一點三至一點四公尺），已妨害
機車專用道上機車騎士之正常通行，形成路障，且未於車輛後方
豎立故障警示標誌，即貿然停車察看車況，適同向之謝俊宏騎乘
車牌號碼ＢＴ─六七一號重型機車（下稱肇事機車）駛至，亦疏
未注意車前狀況，不慎從後撞擊肇事貨車後方，謝俊宏因此下頦
骨折、頸前部索痕導致窒息死亡。因認被告涉犯刑法第二百七十
六條第二項業務過失致死罪嫌。但經原審審理結果，認為被告係
為察看車斗所載運竹筍桶鬆動位移而靠路旁臨時停車，該處又非
禁止停車路段，且占用慢車道後，其左車身與外側快車道間仍留
有一點八公尺，並未妨礙他車之通行，乃認車禍之發生及肇事機
車駕駛人之死亡，均與被告之停車無相當因果關係，被告並無被
訴之過失責任，本件不能證明被告犯罪，因而撤銷第一審之科刑
判決，改判諭知被告無罪，固非無見。
惟按：客觀上為法院認定事實及適用法律基礎之證據，雖已調查
而其內容尚未明瞭者，即與未經調查無異，如遽行判決，仍屬應
於審判期日調查之證據而未予調查之違法。且汽車停車時，在顯
有妨礙其他人、車通行處所，不得停車，道路交通安全規則第一
百十二條第一項第九款定有明文。經查：(一)、被告對於其停車原
因，於警詢供稱：其因車輛稍微有抖動，要停路旁檢查車輛是否
有故障云云，於偵查中則或謂其行經肇事地點，發覺車後斗載運
之竹筍移位，準備停車予以綁緊云云，或謂車子發生異常抖動而
靠路邊停車云云，於第一審供稱: 伊不知車子何處晃動，不知是
後面桶子沒綁緊或車子何處有問題，要下車查看云云，於原審供
陳：「我是車子故障停在路邊沒錯。」嗣稱：「因發覺車斗所載
運之竹筍桶鬆動位移，欲靠路旁臨時停車查看」云云（見相驗卷
第八、二五、五五頁，偵字第一０六號卷第二０頁，偵續字第一
三號卷第三六頁，第一審卷第六九頁，上訴卷第七０頁，更(一)卷
第三０頁），前後所供固不盡一致。然無論其為檢視車輛故障問
題而停車，因尚待進行仔細檢視、排除故障原因等，或為重新綁
緊後載二桶竹筍，衡情能否於短短三分鐘內得以解決，而合於道
路交通管理處罰條例第三條第九款所定臨時停車，係指車輛因上
、下人、客、裝卸物品，其引擎未熄火，停止時間未滿三分鐘，
保持立即行駛之狀態者，俱尚非無疑。(二)、依現場照片顯示，肇
事機車與其駕駛人均衝入肇事貨車左後車斗下方，肇事貨車左後
車角且已占用左側大部分路面（見相驗卷第一四至一七頁），事
後拍攝之現場照片並顯示地面遺留油污係在慢車道之偏左側（見
調偵字第九三號卷第二一頁），似可見肇事機車駕駛人於肇事前
已在慢車道之偏左側行駛，卻猶衝入肇事貨車左後車斗下方，是
則肇事貨車之停車是否並未妨礙道路之人、車通行，自饒有詳求
之餘地。(三)、卷附道路交通事故現場圖並未標示肇事貨車左後車
斗所占用慢車道及所餘得供通行路面各為若干之實際丈量數據（
見相驗卷第三頁），徵之其所繪肇事貨車左後車斗及肇事機車倒
地處，竟均在該慢車道之偏右側，核與上揭卷內現場照片所示情
形顯然不符，其正確性如何即待商榷，國立交通大學行車事故鑑
定意見書據以推斷被告無肇事責任，在該肇事之兩車及道路現場
相關位置未明之前，自難逕予憑採。原審未斟酌上揭卷內資料，
詳為勾稽查究，以釐清被告之肇事責任，即遽行援用上揭鑑定意
見書為判決之基礎，自嫌速斷，難昭折服。以上或為上訴意旨所
指摘，或為本院得依職權調查之事項，應認原判決仍有撤銷發回
更審之原因。
據上論結，應依刑事訴訟法第三百九十七條、第四百零一條，判
決如主文。
中    華    民    國  九十九  年    五    月   十三   日
                      最高法院刑事第九庭
                          審判長法官  邵  燕  玲
                                法官  李  伯  道
                                法官  孫  增  同
                                法官  李  英  勇
                                法官  施  俊  堯
本件正本證明與原本無異
                                      書  記  官
中    華    民    國  九十九  年    五    月   十七   日
                                                     Ｍ

司法院資訊處製作；財團法人民間司法改革基金會備份。
